---
title: "Tablero de Evaluación de Impacto"
subtitle: "Monitoreo en Tiempo Real - FAO"
output: 
  flexdashboard::flex_dashboard:
    orientation: rows
    vertical_layout: scroll
    theme:
      version: 4
      bootswatch: cosmo
      primary: "#0062B8" # Azul oficial de la FAO
---

```{r setup, include=FALSE}
rm(list = ls())
# 0. Leer librerías.
library(pacman)
p_load("tidyverse", "plotly", "flexdashboard", "reactable", "openxlsx", "hrbrthemes", "scales", "jsonlite",
       "janitor", "stringr", "stringi", "usethis", "crosstalk", 
       "sf", "rmapshaper", "ggmagnify")

# 1. Enlace para tener datos actualizados 'todo el tiempo'. 
url_fao_data <- "https://docs.google.com/spreadsheets/d/e/2PACX-1vSGcdqxColk_BnF7NgrgP6hzUnkFmA-rQfPE6ptC8FsLWPYzXoqq_2TCdnTj8Cm5l2POt0Lmf9YaXwW/pub?output=xlsx"

# 2. Descarga de datos en tiempo real
df <- read.xlsx(url_fao_data) |> 
  clean_names() |>
  # Generar columnas auxiliares
  mutate(treatment = ifelse(en_los_ultimos_seis_meses_ha_tomado_las_capacitaciones_sobre_estadistica_agricola_o_pecuaria_presencial_o_virtualmente == "No, no las he tomado", 0, 1),
         modalidad = case_when(en_los_ultimos_seis_meses_ha_tomado_las_capacitaciones_sobre_estadistica_agricola_o_pecuaria_presencial_o_virtualmente == "No, no las he tomado" ~ "Sin capacitación",
                               en_los_ultimos_seis_meses_ha_tomado_las_capacitaciones_sobre_estadistica_agricola_o_pecuaria_presencial_o_virtualmente == "Sí, presencialmente" ~ "Presencialmente",
                               en_los_ultimos_seis_meses_ha_tomado_las_capacitaciones_sobre_estadistica_agricola_o_pecuaria_presencial_o_virtualmente == "Sí, virtualmente" ~ "Virtualmente",
                               en_los_ultimos_seis_meses_ha_tomado_las_capacitaciones_sobre_estadistica_agricola_o_pecuaria_presencial_o_virtualmente == "Sí, de las 2 formas" ~ "Híbrido")) 

# Identificar respuesta correcta por pregunta.
df <-  df |>
  mutate(nombre_del_cader_ddr_u_oref_donde_labora = 
           str_trim(toupper(stri_trans_general(nombre_del_cader_ddr_u_oref_donde_labora, "latin-ascii"))),
         p_1= ifelse(el_rendimiento_obtenido_se_expresa_en_kilogramos_por_hectareas=="Falso",1,0),
         p_2= ifelse(la_variable_valor_de_la_produccion_se_captura_manualmente_en_el_sistema_raw=="Falso",1,0),
         p_3= ifelse(cuando_existe_una_diferencia_notable_entre_el_precio_de_venta_reportado_directamente_por_un_productor_en_su_parcela_y_el_precio_de_ese_mismo_producto_en_la_central_de_abastos_local_cual_es_el_criterio_para_registrar_el_precio_medio_rural_pmr=="Registrar el precio del productor, ya que el PMR se refiere al precio pagado en la zona de producción (primera mano), sin incluir costos de flete o intermediación",1,0),
         p_4= ifelse(la_superficie_siniestrada_del_mes_puede_ser_mayor_a_la_superficie_sembrada=="Falso",1,0),
         p_5= ifelse(en_el_programa_agricola_se_registran_las_expectativas_de_siembra_y_cosecha_antes_del_inicio_del_ciclo_agricola=="Verdadero",1,0),
         p_6= ifelse(cual_de_las_siguientes_variables_es_formulada_automaticamente_por_el_sistema=="c) Rendimiento obtenido",1,0),
         p_7= ifelse(que_apartado_del_sistema_raw_se_utiliza_para_revisar_si_existen_capturas_pendientes=="b) Validación de Completez",1,0),
         p_8= ifelse(cual_de_los_siguientes_motivos_es_valido_para_dar_de_baja_un_cultivo=="d) Todas las anteriores",1,0),
         p_9= ifelse(quien_es_el_principal_usuario_de_la_estadistica_agricola_y_pecuaria_registrada_en_la_raw=="La propia Secretaría de Agricultura del Gobierno Federal",1,0),
         p_10= ifelse(la_superficie_sembrada_debe_ser_mayor_o_igual_que=="Superficie cosechada y siniestrada",1,0),
         p_11= ifelse(en_que_categoria_o_grupo_se_debe_clasificar_la_alfalfa_para_su_correcto_registro_en_el_sistema=="Perennes especiales",1,0),
         p_12= ifelse(el_precio_a_pie_de_granja_o_pagado_al_productor_es_el_precio_mas_barato_al_que_se_puede_comprar_un_producto=="Falso",1,0),
         p_13= ifelse(los_parametros_productivos_indican_un_maximo_y_un_minimo_y_no_puede_haber_datos_fuera_de_este_rango_bajo_ninguna_circunstancia=="Falso",1,0),
         p_14= ifelse(solo_debe_registrarse_informacion_proveniente_de_senasica_rastros_municipales_entre_otras_instituciones=="Falso",1,0),
         p_15= ifelse(el_valor_de_la_produccion_se_obtiene_multiplicando_el_volumen_por_el_precio_promedio_encontrado_en_los_mercados_locales=="Falso",1,0),
         p_16= ifelse(el_sistema_productivo_tecnificado_se_caracteriza_por_bajo_uso_de_tecnologia_y_mano_de_obra_familiar=="Falso",1,0),
         p_17= ifelse(en_que_unidades_se_registra_la_leche=="Miles de litros",1,0),
         p_18= ifelse(cual_de_los_siguientes_sistemas_productivos_es_mas_probable_que_tenga_un_mayor_rendimiento_productivo=="Especializado",1,0),
         p_19= ifelse(cual_de_las_siguientes_caracteristicas_debe_cumplir_la_carne_en_canal_de_bovino_selecciona_todas_las_opciones_que_apliquen=="Desangrado y sin piel, Abierto a lo largo de la línea media, Separado de la cabeza por el cuello, Sin vísceras, excepto los riñones; quedando el diafragma adherido",1,0),
         p_20= ifelse(cual_opcion_describe_mejor_el_ganado_en_engorda=="Animales cuya función zootécnica es la producción de carne",1,0),
         p_21= ifelse(cual_es_la_formula_correcta_para_calcular_el_volumen_total_en_pie=="(Número de cabezas x peso promedio en pie)/1000",1,0),
         p_22= ifelse(si_al_revisar_la_informacion_de_un_rastro_municipal_notas_que_el_peso_promedio_por_cabeza_de_los_bovinos_sacrificados_aumento_drasticamente_respecto_al_mes_anterior_cual_es_la_accion_de_validacion_correcta_antes_de_capturar=="Investigar con los productores o el rastro si hubo introducción de razas de mayor peso, cambios en la dieta o engorda, y justificarlo en las observaciones del sistema",1,0))

# Evaluar preguntas por separado
df <- df |>
  mutate(agricola = rowSums(pick(p_1:p_11), na.rm = T),
         pecuario = rowSums(pick(p_12:p_22), na.rm = T))
                                                
# Resultados agregados
df.resumen <- df |> 
  group_by(entidad_federativa) |>
  summarise(across(p_1:p_22, \(x) sum(x, na.rm = T)),
            mean_agri = mean(agricola, na.rm=T),
            mean_pec = mean(pecuario, na.rm=T))

n.states <- df |>
  group_by(entidad_federativa) |>
  count()

df.resumen <- left_join(df.resumen, n.states)

df.resumen <- df.resumen |>
  mutate(across(c(p_1:p_22), \(x) x/n, .names = "{.col}_")) 

df.means <- df |>
  group_by(treatment, modalidad) |>
  summarise(mean=mean(score),
            median=median(score),
            sd=sd(score),
            n=n(), .groups = 'drop')

df.hm <- df.resumen |> select(entidad_federativa, p_1_:p_22_) |>
  pivot_longer(cols = c(p_1_:p_22_), names_to = "pregunta", values_to = "porcentaje")

# Objetos para la pestaña de Crosstalk
df.means.state <- df |>
  group_by(treatment, entidad_federativa, modalidad) |>
  summarise(mean=mean(score), sd=sd(score), n=n(), .groups = 'drop')

df.score <- SharedData$new(df, key = ~entidad_federativa, group = "estado_r")
df.score.state <- SharedData$new(df.means.state, key = ~entidad_federativa, group = "estado_r")
```

# Situación a nivel nacional

Row
-----------------------------------------------------------------------

### **Resumen General de Operaciones**

**Datos con corte al `r Sys.Date()`**

A continuación se muestran los datos por entidad federativa y a nivel nacional sobre la evaluación presentada por las personas. El cuestionario consta de **22 preguntas**, divididas en dos módulos: **agrícola y pecuario** (con 11 preguntas cada uno).

En total, se han registrado **`r sum(n.states$n)`** respuestas. El promedio general obtenido por las personas capacitadas es de **`r round(mean(df$score), 2)`**.

Las capacitaciones han sido impartidas de acuerdo con las características del territorio, disponibilidad de recursos y accesibilidad, por tipo de modalidad. El promedio de calificación es:

- **Presencial**: **`r round(df.means$mean[df.means$modalidad=="Presencialmente"], 1)`**
- **Virtual**: **`r round(df.means$mean[df.means$modalidad=="Virtualmente"], 1)`**
- **Híbrido**: **`r round(df.means$mean[df.means$modalidad=="Híbrido"], 1)`**
- ***Sin capacitación***: **`r round(df.means$mean[df.means$modalidad=="Sin capacitación"], 1)`**

Row
-----------------------------------------------------------------------

### Respuestas por entidad federativa

```{r Tabla por estado, echo=FALSE, message=FALSE, warning=FALSE}
n.states.tab <- df |>
  group_by(entidad_federativa) |>
  summarise(n=n(),
         `Calificación promedio`= round(mean(score), 1))

n.states.tab |>
  arrange(desc(n)) |>
  rename("Entidad"="entidad_federativa", "Respuestas"="n") |>
  reactable()
```

### Mapa de desempeño nacional (respuestas y calificación promedio)

```{r Mapa, echo=FALSE, warning=FALSE, message=FALSE}
mx.map <- read_sf("/Users/miguelrosales/Desktop/Agricultura/MapasGeneral/Ents/00ent.shp", options = "ENCODING=LATIN1")
mx.map <- st_transform(mx.map, crs=4326)

n.state.b <- n.states.tab |> mutate(ent = case_when(
  entidad_federativa == "Aguascalientes" ~ "01",
  entidad_federativa == "Baja California" ~ "02",
  entidad_federativa == "Baja California Sur" ~ "03",
  entidad_federativa == "Campeche" ~ "04",
  entidad_federativa == "Coahuila de Zaragoza" ~ "05",
  entidad_federativa == "Colima" ~ "06",
  entidad_federativa == "Chiapas" ~ "07",
  entidad_federativa == "Chihuahua" ~ "08",
  entidad_federativa == "Ciudad de México" ~ "09",
  entidad_federativa == "Durango" ~ "10",
  entidad_federativa == "Guanajuato" ~ "11",
  entidad_federativa == "Guerrero" ~ "12",
  entidad_federativa == "Hidalgo" ~ "13",
  entidad_federativa == "Jalisco" ~ "14",
  entidad_federativa == "México" ~ "15",
  entidad_federativa == "Michoacán de Ocampo" ~ "16",
  entidad_federativa == "Morelos" ~ "17",
  entidad_federativa == "Nayarit" ~ "18",
  entidad_federativa == "Nuevo León" ~ "19",
  entidad_federativa == "Oaxaca" ~ "20",
  entidad_federativa == "Puebla" ~ "21",
  entidad_federativa == "Querétaro de Arteaga" ~ "22",
  entidad_federativa == "Quintana Roo" ~ "23",
  entidad_federativa == "San Luis Potosí" ~ "24",
  entidad_federativa == "Sinaloa" ~ "25",
  entidad_federativa == "Sonora" ~ "26",
  entidad_federativa == "Tabasco" ~ "27",
  entidad_federativa == "Tamaulipas" ~ "28",
  entidad_federativa == "Tlaxcala" ~ "29",
  entidad_federativa == "Veracruz de Ignacio de la Llave" ~ "30",
  entidad_federativa == "Yucatán" ~ "31",
  entidad_federativa == "Zacatecas" ~ "32"
))

mx.map <- left_join(mx.map, n.state.b, join_by(CVEGEO==ent))
mx.ent <- ms_simplify(mx.map, keep = 0.01, keep_shapes = TRUE)

mx.ent.centros <- st_centroid(mx.ent)
mx.ent$X <- st_coordinates(mx.ent.centros)[,"X"]
mx.ent$Y <- st_coordinates(mx.ent.centros)[,"Y"]

# Seleccionar la zona a la que queremos hacer zoom
zona_saturada <- c(xmin = -100.5, xmax = -97.0, ymin = 18.5, ymax = 20.5)

# Zona donde queremos que se proyecte el zoom
zona_lupa <- c(xmin = -119.0, xmax = -107.0, ymin = 15.5, ymax = 22.0)


mx.ent |> 
  ggplot() +
  geom_sf(aes(fill=`Calificación promedio`)) +
  scale_fill_gradient(name = "Calificación\npromedio", na.value = "gray90", low = "lightblue", high="#0062B8") +
  geom_point(aes(x=X, y=Y, size = n*1.9), color="black") +
  geom_point(aes(x=X, y=Y, size = n), color="green") +
  scale_size(name="Respuestas\nrecibidas") +
  #coord_sf(xlim = c(-100.5, -97.0), ylim = c(18.5, 20.5))
  geom_magnify(
    from = zona_saturada, 
    to = zona_lupa, 
    colour = "black",        # Color del borde del recuadro y el cono
    linewidth = 0.5,         # Grosor de las líneas
    proj.linetype = 1,       # Tipo de línea del cono (2 es punteada, 1 para sólida)
    shadow = FALSE            # Le da un efecto de sombra elegante a la lupa exterior
  ) +
  
  theme_void()


```

Row
-----------------------------------------------------------------------

### Promedio por modalidad de capacitación

```{r Calificaciones por modalidad, echo=FALSE}
df.means |>
  plot_ly(x = ~modalidad, y = ~round(mean,2), type = 'bar', marker = list(color = '#0062B8')) %>%
  layout(xaxis = list(title=""), yaxis = list(title=""))
```

### Promedio por módulo de capacitación

```{r Calificación por módulo, echo=FALSE, message=FALSE, warning=FALSE}
df |>
  group_by(modalidad) |>
  summarise(Agrícola = round(mean(agricola),1),
            Pecuario = round(mean(pecuario),1), .groups = 'drop') |>
  plot_ly(x = ~modalidad, y = ~Agrícola, type = 'bar', name = "Agrícola", marker = list(color = '#4CA2D6')) |>
  add_trace(y = ~Pecuario, name="Pecuario", marker = list(color = '#003A70')) |>
  layout(xaxis = list(title=""), yaxis = list(title=""), barmode='group')
```

Row
-----------------------------------------------------------------------

### Desempeño por Estado y Pregunta

```{r heat map, echo=FALSE, message=FALSE, warning=FALSE}
graph.hm <- df.hm |>
  mutate(pregunta = factor(pregunta,levels = c("p_1_", "p_2_", "p_3_", "p_4_", "p_5_", "p_6_", "p_7_", "p_8_", "p_9_", "p_10_", "p_11_",
                                               "p_12_", "p_13_", "p_14_", "p_15_", "p_16_", "p_17_", "p_18_", "p_19_", "p_20_", "p_21_", "p_22_")),
         l_pregunta = case_when(pregunta=="p_1_"~"El rendimiento obtenido se expresa en kilogramos por hectáreas",
                                pregunta=="p_2_"~'La variable "Valor de la producción" se captura manualmente en el sistema RAW.',
                                pregunta=="p_3_"~"Cuando existe una diferencia notable entre el precio de venta reportado directamente por un productor en su parcela y el precio de ese mismo producto en la central de abastos local, ¿cuál es el criterio para registrar el Precio Medio Rural (PMR)?",
                                pregunta=="p_4_"~"La superficie siniestrada del mes puede ser mayor a la superficie sembrada",
                                pregunta=="p_5_"~"En el Programa Agrícola se registran las expectativas de siembra y cosecha antes del inicio del ciclo agrícola.",
                                pregunta=="p_6_"~"¿Cuál de las siguientes variables es formulada automáticamente por el sistema?",
                                pregunta=="p_7_"~"¿Qué apartado del sistema RAW se utiliza para revisar si existen capturas pendientes?",
                                pregunta=="p_8_"~"¿Cuál de los siguientes motivos es válido para dar de baja un cultivo?",
                                pregunta=="p_9_"~"¿Quién es el principal usuario de la estadística agrícola y pecuaria registrada en la RAW?",
                                pregunta=="p_10_"~"La superficie sembrada debe ser mayor o igual que",
                                pregunta=="p_11_"~"¿En qué categoría o grupo se debe clasificar la alfalfa para su correcto registro en el sistema?",
                                pregunta=="p_12_"~"El precio 'a pie de granja' o 'pagado al productor' es el precio más barato al que se puede comprar un producto",
                                pregunta=="p_13_"~"Los parámetros productivos indican un máximo y un mínimo y no puede haber datos fuera de este rango bajo ninguna circunstancia",
                                pregunta=="p_14_"~"Solo debe registrarse información proveniente de SENASICA, rastros municipales, entre otras instituciones.",
                                pregunta=="p_15_"~"El Valor de la producción se obtiene multiplicando el volumen por el precio promedio encontrado en los mercados locales",
                                pregunta=="p_16_"~"El sistema productivo tecnificado se caracteriza por bajo uso de tecnología y mano de obra familiar",
                                pregunta=="p_17_"~"¿En qué unidades se registra la leche?",
                                pregunta=="p_18_"~"¿Cuál de los siguientes sistemas productivos es MÁS PROBABLE que tenga un mayor rendimiento productivo?",
                                pregunta=="p_19_"~"¿Cuál de las siguientes características debe cumplir la carne en canal de bovino? (Selecciona todas las opciones que apliquen)",
                                pregunta=="p_20_"~"¿Cuál opción describe mejor el ganado en engorda?",
                                pregunta=="p_21_"~"¿Cuál es la fórmula correcta para calcular el volumen total en pie?",
                                pregunta=="p_22_"~"Si al revisar la información de un rastro municipal notas que el peso promedio por cabeza de los bovinos sacrificados aumentó drásticamente respecto al mes anterior, ¿cuál es la acción de validación correcta antes de capturar?"),
         label_f = paste0(entidad_federativa, "\n", l_pregunta, "\n", "Aciertos (%): ", round(porcentaje*100,1))) |>
ggplot(aes(x=pregunta, y=entidad_federativa, fill= porcentaje*100, text=label_f)) + 
  geom_tile(colour = 'white')+
  scale_fill_viridis_c(name = "Porcentaje de\n respuestas correctas", direction = -1) +
   theme_ipsum()

ggplotly(graph.hm, tooltip="text")
```


# Estadísticas por estado

Column {.sidebar}
-----------------------------------------------------------------------

### Filtros de Control

**Importante**: Seleccione una entidad federativa de la lista inferior para sincronizar y filtrar todos los gráficos de esta sección.

```{r Filtro Entidad, echo=FALSE}
filter_select(id = "filtro_entidad", label = "Seleccione Entidad", sharedData = df.score, group = ~entidad_federativa, multiple = FALSE)
```

Column
-----------------------------------------------------------------------

### Distribución de calificaciones individuales

```{r Histograma, echo=FALSE}
df.score |> 
  plot_ly(x=~score, type = "histogram",
          marker = list(color = '#0062B8',
                      line = list(color = 'white', width = 1.5))) |>
  layout(xaxis = list(title="Calificación"), yaxis = list(title="Frecuencia (n)"))
```

### Promedio por modalidad de capacitación en el estado

```{r bar plot, echo=FALSE}
df.score.state |>
  plot_ly(x = ~modalidad, y = ~round(mean,2), type = 'bar', marker = list(color = '#0062B8')) %>%
  layout(xaxis = list(title=""), yaxis = list(title=""))
```

Column
-----------------------------------------------------------------------

### Promedio por módulo de capacitación (Base 11 puntos)

```{r Promedio por módulo, echo=FALSE, message=FALSE, warning=FALSE}
df.mm.grap <- df |> 
  group_by(entidad_federativa, modalidad) |>
  summarise(mean_agri = mean(agricola, na.rm=T),
            mean_pec = mean(pecuario, na.rm=T), .groups = 'drop')

df.mm.grap <- SharedData$new(df.mm.grap, key = ~entidad_federativa, group = "estado_r")

df.mm.grap |>
plot_ly(x = ~modalidad, y = ~mean_agri, type = 'bar', name = "Agrícola", marker = list(color = '#4CA2D6')) |>
  add_trace(y = ~mean_pec, name="Pecuario", marker = list(color = '#003A70')) |>
  layout(xaxis = list(title=""), yaxis = list(title=""), barmode='group')
```

### Respuestas recibidas por nivel de adscripción

```{r Pie Chart, echo=FALSE, message=FALSE, warning=FALSE}
df.score.ent <- df |>
  group_by(lugar_de_trabajo, entidad_federativa) |>
  count()

df.score.ent <- SharedData$new(df.score.ent, key = ~entidad_federativa, group = "estado_r")

df.score.ent |>
  plot_ly(labels = ~lugar_de_trabajo, values = ~n, type="pie",
          marker = list(colors = c('#0062B8', '#4CA2D6', '#003A70', '#8AC3E6'))) |>
  layout(xaxis = list(showgrid = FALSE, zeroline = FALSE, showticklabels = FALSE),
         yaxis = list(showgrid = FALSE, zeroline = FALSE, showticklabels = FALSE))
```