---
title: "Tablero de Evaluación de Impacto"
subtitle: "Monitoreo en Tiempo Real - FAO"
format: 
  html:
    toc: true
    toc-location: left
    theme: cosmo
    code-fold: true
editor: source
---

```{r Procesamiento datos, include=FALSE}
rm(list = ls())
# 0. Leer librerías.
library(pacman)
p_load("tidyverse", "plotly", "flexdashboard", "reactable", "openxlsx", "hrbrthemes", "scales",
       "janitor", "stringr", "stringi", "usethis", "crosstalk")

# 1. Enlace para tener datos actualizados 'todo el tiempo'. 
url_fao_data <- "https://docs.google.com/spreadsheets/d/e/2PACX-1vSGcdqxColk_BnF7NgrgP6hzUnkFmA-rQfPE6ptC8FsLWPYzXoqq_2TCdnTj8Cm5l2POt0Lmf9YaXwW/pub?output=xlsx"

# 2. Descarga de datos en tiempo real
df <- read.xlsx(url_fao_data) |> 
  clean_names() |>
  # Generar columnas auxiliares
  mutate(treatment = ifelse(en_los_ultimos_seis_meses_ha_tomado_las_capacitaciones_sobre_estadistica_agricola_o_pecuaria_presencial_o_virtualmente == "No, no las he tomado", 0, 1),
         modalidad = case_when(en_los_ultimos_seis_meses_ha_tomado_las_capacitaciones_sobre_estadistica_agricola_o_pecuaria_presencial_o_virtualmente == "No, no las he tomado" ~ "Sin capacitación",
                               en_los_ultimos_seis_meses_ha_tomado_las_capacitaciones_sobre_estadistica_agricola_o_pecuaria_presencial_o_virtualmente == "Sí, presencialmente" ~ "Presencialmente",
                               en_los_ultimos_seis_meses_ha_tomado_las_capacitaciones_sobre_estadistica_agricola_o_pecuaria_presencial_o_virtualmente == "Sí, virtualmente" ~ "Virtualmente",
                               en_los_ultimos_seis_meses_ha_tomado_las_capacitaciones_sobre_estadistica_agricola_o_pecuaria_presencial_o_virtualmente == "Sí, de las 2 formas" ~ "Híbrido")) 

# Identificar respuesta correcta por pregunta.
df <-  df |>
  mutate(nombre_del_cader_ddr_u_oref_donde_labora = 
           str_trim(toupper(stri_trans_general(nombre_del_cader_ddr_u_oref_donde_labora, "latin-ascii"))),
         p_1= ifelse(el_rendimiento_obtenido_se_expresa_en_kilogramos_por_hectareas=="Falso",1,0),
         p_2= ifelse(la_variable_valor_de_la_produccion_se_captura_manualmente_en_el_sistema_raw=="Falso",1,0),
         p_3= ifelse(cuando_existe_una_diferencia_notable_entre_el_precio_de_venta_reportado_directamente_por_un_productor_en_su_parcela_y_el_precio_de_ese_mismo_producto_en_la_central_de_abastos_local_cual_es_el_criterio_para_registrar_el_precio_medio_rural_pmr=="Registrar el precio del productor, ya que el PMR se refiere al precio pagado en la zona de producción (primera mano), sin incluir costos de flete o intermediación",1,0),
         p_4= ifelse(la_superficie_siniestrada_del_mes_puede_ser_mayor_a_la_superficie_sembrada=="Falso",1,0),
         p_5= ifelse(en_el_programa_agricola_se_registran_las_expectativas_de_siembra_y_cosecha_antes_del_inicio_del_ciclo_agricola=="Verdadero",1,0),
         p_6= ifelse(cual_de_las_siguientes_variables_es_formulada_automaticamente_por_el_sistema=="c) Rendimiento obtenido",1,0),
         p_7= ifelse(que_apartado_del_sistema_raw_se_utiliza_para_revisar_si_existen_capturas_pendientes=="b) Validación de Completez",1,0),
         p_8= ifelse(cual_de_los_siguientes_motivos_es_valido_para_dar_de_baja_un_cultivo=="d) Todas las anteriores",1,0),
         p_9= ifelse(quien_es_el_principal_usuario_de_la_estadistica_agricola_y_pecuaria_registrada_en_la_raw=="La propia Secretaría de Agricultura del Gobierno Federal",1,0),
         p_10= ifelse(la_superficie_sembrada_debe_ser_mayor_o_igual_que=="Superficie cosechada y siniestrada",1,0),
         p_11= ifelse(en_que_categoria_o_grupo_se_debe_clasificar_la_alfalfa_para_su_correcto_registro_en_el_sistema=="Perennes especiales",1,0),
         p_12= ifelse(el_precio_a_pie_de_granja_o_pagado_al_productor_es_el_precio_mas_barato_al_que_se_puede_comprar_un_producto=="Falso",1,0),
         p_13= ifelse(los_parametros_productivos_indican_un_maximo_y_un_minimo_y_no_puede_haber_datos_fuera_de_este_rango_bajo_ninguna_circunstancia=="Falso",1,0),
         p_14= ifelse(solo_debe_registrarse_informacion_proveniente_de_senasica_rastros_municipales_entre_otras_instituciones=="Falso",1,0),
         p_15= ifelse(el_valor_de_la_produccion_se_obtiene_multiplicando_el_volumen_por_el_precio_promedio_encontrado_en_los_mercados_locales=="Falso",1,0),
         p_16= ifelse(el_sistema_productivo_tecnificado_se_caracteriza_por_bajo_uso_de_tecnologia_y_mano_de_obra_familiar=="Falso",1,0),
         p_17= ifelse(en_que_unidades_se_registra_la_leche=="Miles de litros",1,0),
         p_18= ifelse(cual_de_los_siguientes_sistemas_productivos_es_mas_probable_que_tenga_un_mayor_rendimiento_productivo=="Especializado",1,0),
         p_19= ifelse(cual_de_las_siguientes_caracteristicas_debe_cumplir_la_carne_en_canal_de_bovino_selecciona_todas_las_opciones_que_apliquen=="Desangrado y sin piel, Abierto a lo largo de la línea media, Separado de la cabeza por el cuello, Sin vísceras, excepto los riñones; quedando el diafragma adherido",1,0),
         p_20= ifelse(cual_opcion_describe_mejor_el_ganado_en_engorda=="Animales cuya función zootécnica es la producción de carne",1,0),
         p_21= ifelse(cual_es_la_formula_correcta_para_calcular_el_volumen_total_en_pie=="(Número de cabezas x peso promedio en pie)/1000",1,0),
         p_22= ifelse(si_al_revisar_la_informacion_de_un_rastro_municipal_notas_que_el_peso_promedio_por_cabeza_de_los_bovinos_sacrificados_aumento_drasticamente_respecto_al_mes_anterior_cual_es_la_accion_de_validacion_correcta_antes_de_capturar=="Investigar con los productores o el rastro si hubo introducción de razas de mayor peso, cambios en la dieta o engorda, y justificarlo en las observaciones del sistema",1,0))

# Evaluate each question individually----
df <- df |>
  mutate(agricola = rowSums(pick(p_1:p_11), na.rm = T),
         pecuario = rowSums(pick(p_12:p_22), na.rm = T))
                                                
# Results by question and results by area----
df.resumen <- df |> 
  group_by(entidad_federativa) |>
  summarise(across(p_1:p_22, \(x) sum(x, na.rm = T)),
            mean_agri = mean(agricola, na.rm=T),
            mean_pec = mean(pecuario, na.rm=T))


## We need to add total of states to evaluate the wrong percentage----

n.states <- df |>
  group_by(entidad_federativa) |>
  count()

df.resumen <- left_join(df.resumen, n.states)

df.resumen <- df.resumen |>
  mutate(across(c(p_1:p_22), \(x) x/n, .names = "{.col}_")) 

## Graph of pecuario-agricola per state----
df.resumen.tc <- df |> 
  group_by(entidad_federativa, treatment) |>
  summarise(across(p_1:p_22, \(x) sum(x, na.rm = T)),
            mean_agri = mean(agricola, na.rm=T),
            mean_pec = mean(pecuario, na.rm=T)) |>
  select(entidad_federativa, treatment, mean_agri, mean_pec) |>
  pivot_longer(cols = c(mean_agri, mean_pec), names_to = "modulo", values_to = "promedio") 



# Mean and standar deviation of groups----
## Grouping by state
df.means.state <- df |>
  group_by(treatment, entidad_federativa, modalidad) |>
  summarise(mean=mean(score),
            sd=sd(score),
            n=n())


## Without groups
df.means <- df |>
  group_by(treatment, modalidad) |>
  summarise(mean=mean(score),
            median=median(score),
            sd=sd(score),
            n=n())

## Means by group an topic----
df.means.top <- df |> 
  group_by(treatment) |>
  summarise(across(c(agricola, pecuario), \(x) mean(x, na.rm=T)),
            across(c(agricola, pecuario), \(x) median(x, na.rm=T), .names = "{.col}_median"))

## Data frame for heat map----
df.hm <- df.resumen |> select(entidad_federativa, p_1_:p_22_) |>
  pivot_longer(cols = c(p_1_:p_22_), names_to = "pregunta", values_to = "porcentaje")
```

```{r Crosstalk database, echo=FALSE}
df.score <- SharedData$new(df, key = ~entidad_federativa, group = "estado_r")
df.score.state <- SharedData$new(df.means.state, key = ~entidad_federativa, group = "estado_r")
```

# Situación a nivel nacional

**Datos con corte al `r {Sys.Date()}`**

A continuación se muestran los datos por entidad federativa y a nivel nacional sobre la evaluación presentada por las personas. En total, se han registrado **`r {sum(n.states$n)}`** respuestas. El promedio general obtenido por las personas capacitadas es de **`r {round(mean(df$score),2)}`**.

**Respuestas obtenidad por entidad federativa**

```{r Tabla por estado, echo=FALSE, message=FALSE, warning=FALSE}

n.states.tab <- df |>
  group_by(entidad_federativa) |>
  summarise(n=n(),
         `Calificación
         promedio`= round(mean(score), 1))


n.states.tab |>
  arrange(desc(n)) |>
  rename("Entidad"="entidad_federativa", "Respuestas"="n") |>
  reactable()
```

Por tipo de modalidad, el promedio de las personas que tomaron la capacitación es:

- **Presencial**: **`r {round(df.means$mean[df.means$modalidad=="Presencialmente"],1)}`**

- **Virtual**: **`r {round(df.means$mean[df.means$modalidad=="Virtualmente"],1)}`**

- **Híbrido**: **`r {round(df.means$mean[df.means$modalidad=="Híbrido"],1)}`**

- ***Sin capacitación***: **`r {round(df.means$mean[df.means$modalidad=="Sin capacitación"],1)}`**

```{r Calificaciones por modalidad, echo=FALSE}
df.means |>
  plot_ly(x = ~modalidad, y = ~round(mean,2), type = 'bar') %>%
  layout(title = 'Promedio por modalidad de capacitación',
         xaxis = list(
           title=""
           ), 
         yaxis = list(
           title=""
           ))

```

```{r Calificación por módulo, echo=FALSE, message=FALSE, warning=FALSE}
df |>
  group_by(modalidad) |>
  summarise(Agrícola = round(mean(agricola),1),
            Pecuario = round(mean(pecuario),1), .groups = 'drop') |>
  plot_ly(x = ~modalidad, y = ~Agrícola, type = 'bar', name = "Agrícola") |>
  add_trace(y = ~Pecuario, name="Pecuario") |>
  layout(title = 'Promedio por módulo de capacitación\n(Calificación sobre 11 por módulo)',
         xaxis = list(
           title=""
           ), 
         yaxis = list(
           title=""
           ),
         barmode='group')
  

```

```{r heat map, echo=FALSE, message=FALSE, warning=FALSE}
graph.hm <- df.hm |>
  mutate(pregunta = factor(pregunta,levels = c("p_1_", "p_2_", "p_3_", "p_4_", "p_5_", "p_6_", "p_7_", "p_8_", "p_9_", "p_10_", "p_11_",
                                               "p_12_", "p_13_", "p_14_", "p_15_", "p_16_", "p_17_", "p_18_", "p_19_", "p_20_", "p_21_", "p_22_")),
         l_pregunta = case_when(pregunta=="p_1_"~"El rendimiento obtenido se expresa en kilogramos por hectáreas",
                                pregunta=="p_2_"~'La variable "Valor de la producción" se captura manualmente en el sistema RAW.',
                                pregunta=="p_3_"~"Cuando existe una diferencia notable entre el precio de venta reportado directamente por un productor en su parcela y el precio de ese mismo producto en la central de abastos local, ¿cuál es el criterio para registrar el Precio Medio Rural (PMR)?",
                                pregunta=="p_4_"~"La superficie siniestrada del mes puede ser mayor a la superficie sembrada",
                                pregunta=="p_5_"~"En el Programa Agrícola se registran las expectativas de siembra y cosecha antes del inicio del ciclo agrícola.",
                                pregunta=="p_6_"~"¿Cuál de las siguientes variables es formulada automáticamente por el sistema?",
                                pregunta=="p_7_"~"¿Qué apartado del sistema RAW se utiliza para revisar si existen capturas pendientes?",
                                pregunta=="p_8_"~"¿Cuál de los siguientes motivos es válido para dar de baja un cultivo?",
                                pregunta=="p_9_"~"¿Quién es el principal usuario de la estadística agrícola y pecuaria registrada en la RAW?",
                                pregunta=="p_10_"~"La superficie sembrada debe ser mayor o igual que",
                                pregunta=="p_11_"~"¿En qué categoría o grupo se debe clasificar la alfalfa para su correcto registro en el sistema?",
                                pregunta=="p_12_"~"El precio 'a pie de granja' o 'pagado al productor' es el precio más barato al que se puede comprar un producto",
                                pregunta=="p_13_"~"Los parámetros productivos indican un máximo y un mínimo y no puede haber datos fuera de este rango bajo ninguna circunstancia",
                                pregunta=="p_14_"~"Solo debe registrarse información proveniente de SENASICA, rastros municipales, entre otras instituciones.",
                                pregunta=="p_15_"~"El Valor de la producción se obtiene multiplicando el volumen por el precio promedio encontrado en los mercados locales",
                                pregunta=="p_16_"~"El sistema productivo tecnificado se caracteriza por bajo uso de tecnología y mano de obra familiar",
                                pregunta=="p_17_"~"¿En qué unidades se registra la leche?",
                                pregunta=="p_18_"~"¿Cuál de los siguientes sistemas productivos es MÁS PROBABLE que tenga un mayor rendimiento productivo?",
                                pregunta=="p_19_"~"¿Cuál de las siguientes características debe cumplir la carne en canal de bovino? (Selecciona todas las opciones que apliquen)",
                                pregunta=="p_20_"~"¿Cuál opción describe mejor el ganado en engorda?",
                                pregunta=="p_21_"~"¿Cuál es la fórmula correcta para calcular el volumen total en pie?",
                                pregunta=="p_22_"~"Si al revisar la información de un rastro municipal notas que el peso promedio por cabeza de los bovinos sacrificados aumentó drásticamente respecto al mes anterior, ¿cuál es la acción de validación correcta antes de capturar?"),
         label_f = paste0(entidad_federativa, "\n", l_pregunta, "\n", "Aciertos (%): ", round(porcentaje*100,1))) |>
ggplot(aes(x=pregunta, y=entidad_federativa, fill= porcentaje*100, text=label_f)) + 
  geom_tile(colour = 'white')+
  scale_fill_viridis_c(name = "Porcentaje de\n respuestas correctas", direction = -1) +
   theme_ipsum()

ggplotly(graph.hm, tooltip="text")


```

# Estadísticas por estado

```{r Filtro Entidad, echo=FALSE}
filter_select(id = "filtro_entidad", label = "Entidad", sharedData = df.score, group = ~entidad_federativa, multiple = FALSE)
```

```{r Histograma, echo=FALSE}
df.score |> 
  plot_ly(x=~score, type = "histogram",
          marker = list(color = 'lightblue',
                      line = list(color = 'black',
                                  width = 1.5))) |>
  layout(xaxis = list(title=""),
         title="Distribución de calificaciones")
```

```{r bar plot, echo=FALSE}
df.score.state |>
  plot_ly(x = ~modalidad, y = ~round(mean,2), type = 'bar') %>%
  layout(title = 'Promedio por modalidad de capacitación',
         xaxis = list(
           title=""
           ), 
         yaxis = list(
           title=""
           ))

```

```{r Promedio por módulo, echo=FALSE, message=FALSE, warning=FALSE}
df.mm.grap <- df |> 
  group_by(entidad_federativa, modalidad) |>
  summarise(#across(p_1:p_22, \(x) sum(x, na.rm = T)),
            mean_agri = mean(agricola, na.rm=T),
            mean_pec = mean(pecuario, na.rm=T))


df.mm.grap <- SharedData$new(df.mm.grap, key = ~entidad_federativa, group = "estado_r")

df.mm.grap |>
plot_ly(x = ~modalidad, y = ~mean_agri, type = 'bar', name = "Agrícola") |>
  add_trace(y = ~mean_pec, name="Pecuario") |>
  layout(title = 'Promedio por módulo de capacitación\n(Calificación sobre 11 por módulo)',
         xaxis = list(
           title=""
           ), 
         yaxis = list(
           title=""
           ),
         barmode='group')
   

```

```{r Pie Chart, echo=FALSE, message=FALSE, warning=FALSE}
df.score.ent <- df |>
  group_by(lugar_de_trabajo, entidad_federativa) |>
  count()

df.score.ent <- SharedData$new(df.score.ent, key = ~entidad_federativa, group = "estado_r")

df.score.ent |>
  plot_ly(labels = ~lugar_de_trabajo, values = ~n, 
          type="pie") |>
  layout(title = 'Respuestas por nivel adscripción',
         xaxis = list(showgrid = FALSE, zeroline = FALSE, showticklabels = FALSE),
         yaxis = list(showgrid = FALSE, zeroline = FALSE, showticklabels = FALSE))


```
